【裁判字號】    98,訴,1507
【裁判日期】    981030
【裁判案由】    偽造文書等
【裁判全文】
臺灣臺北地方法院刑事判決              98年度訴字第1507號
公  訴  人  臺灣臺北地方法院檢察署檢察官
被      告  丙○○
上列被告因偽造文書等案件，經檢察官提起公訴（98年度偵字第
6829號），被告於本院準備程序中就被訴事實為有罪之陳述，經
告知簡式審判程序之旨，並聽取公訴人及被告之意見後，本院合
議庭裁定改行簡式審判程序審理，判決如下：
    主  文
丙○○所犯如附表一所示之罪，各處如附表一主文欄所示之主刑
及從刑。應執行有期徒刑壹年拾月，如易科罰金，以新臺幣壹仟
元折算壹日，緩刑伍年，並應依如附表二所示之支付方式，向被
害人支付如附表二所示之金額。如附表一主文欄所示之物均沒收
。
    事實及理由
一、本件被告丙○○所犯非死刑、無期徒刑或最輕本刑有期徒刑
    3 年以上之罪，亦非高等法院管轄第一審案件，且被告於本
    院審理時，就被訴事實為有罪之陳述，經告知被告簡式審判
    程序之旨，並聽取檢察官、被告之意見後，本院裁定進行簡
    式審判程序，是本件之證據調查，依刑事訴訟法第273條之2
    規定，不受同法第159條第1項、第161條之2、第161條之3、
    第163條之1及第164條至第170條規定之限制，合先敘明。
二、本件犯罪事實及證據，均引用檢察官起訴書之記載（如附件
    ）。就起訴書附表所示詐欺取財之犯罪事實，其中被害人應
    更正為己○○（起訴書附表誤載為傅怡文），有關行使偽造
    私文書之犯罪事實，應補充記載：被告接續在業務人員業務
    聯繫單上之處經理、直屬主管等簽名欄處，偽造其主管戴昌
    盛之署名各1枚，以及在業務人員聯繫單上之回覆函處，偽
    造福利委員會主管朱幸福之署名1枚，表明該申請內容分經
    保誠人壽公司與所屬福利委員會主管核准之意後，持交被害
    人丁○○作為憑證而行使之，足以生損害於戴昌盛、朱幸福
    、保誠人壽公司及所屬福利委員會；就證據部分則補充：(一)
    被害人戊○○、丁○○、庚○○、甲○○、辛○○、己○○
    及乙○○於本院準備程序時之陳述；(二)被告於本院審理時之
    自白。
三、被告虛構有優惠定存專案之事，向起訴書附表所示被害人騙
    取款項，核被告此部分所為，均係犯刑法第339條第1項之詐
    欺取財罪。被告為了取信被害人丁○○，而製作內容不實的
    聯繫單，並偽簽各該主管的署名在其上，表明該不實申請內
    容經過保誠人壽公司與所屬福利委員會主管核准之意後，送
    交被害人丁○○，核其此部分所為，則係犯刑法第216條、
    第210條之行使偽造私文書罪；被告偽造署名，係偽造私文
    書之部分行為，偽造私文書之低度行為，為其後行使偽造私
    文書之高度行為所吸收，均不另論罪；被告此部分行使偽造
    之私文書，因其上同有數個被害名義人，被害法益不同，核
    屬一行為觸犯相同罪名之同種想像競合犯，應從一重處斷，
    公訴意旨就此部分認為是單純一罪，容有未合，附此敘明。
    被告所犯詐欺取財、行使偽造私文書等罪，各罪間之犯意個
    別，應予分論併罰。爰審酌被告僅因一時需款使用，竟虛構
    不實名義向被害人詐騙財物，為避免事機敗露，竟偽造公司
    及所屬福利委員會等主管名義之文書，此舉對社會交易安全
    之破壞匪淺，惟念其犯後坦承不諱，設法與被害人達成賠償
    之協議並取得諒解，犯後態度尚佳等一切情狀，就其所犯各
    罪分別量處如附表一主文欄所示之刑，並諭知易科罰金之折
    算標準。按依司法院釋字第662號解釋：「中華民國94年2月
    2 日修正公布之現行刑法第41條第2項，關於數罪併罰，數
    宣告刑均得易科罰金，而定應執行刑之刑逾6個月者，排除
    適用同條第1項得易科罰金之規定部分，與憲法第23條規定
    有違，並與本院釋字第366號解釋意旨不符，應自本解釋公
    布之日起失其效力。」，故對於數罪併罰，數宣告刑均得易
    科罰金，而定應執行之刑超過6個月之案件，依司法院釋字
    第366號、第662號解釋意旨，仍得易科罰金，爰依上開解釋
    ，就被告所犯數罪定應執行刑後，諭知易科罰金折算標準。
    末查，被告未曾因故意犯罪受有期徒刑以上刑之宣告，有臺
    灣高等法院被告前案紀錄表可按，本院考量被告是因一時需
    款孔急，短於思慮才犯，且犯後已積極表明願按期償還被害
    人款項之意，而被告現有正當穩定之工作收入可供定期賠償
    ，家庭成員又需要其扶養等情，認為被告經此偵、審教訓應
    知所警惕，信無再犯之虞，惟為期被告能確實按期給付，免
    僥倖利用分期之利，得法院寬判，於給付數期款後即不再履
    行，故依刑法第74條第1項第1款、第2項第3款之規定，認被
    告所宣告之刑以暫不執行為適當，併諭知緩刑5年，並命被
    告應依如附表二所示之支付方式，向被害人按期支付，此部
    分依刑法第74條第4項規定得為民事強制執行名義，又依同
    法第75條之1第1項第4款規定，受緩刑之宣告而違反上開本
    院所定負擔情節重大，足認原宣告之緩刑難收其預期效果，
    而有執行刑罰之必要者，得撤銷其宣告，併此敘明。被告前
    揭偽造之保誠人壽公司業務人員業務聯繫單，因已交付與被
    害人丁○○而不再屬於被告所有，然上開所偽造之戴昌盛、
    朱幸福署名，均應依刑法第219條之規定諭知沒收。
四、據上論斷，應依刑事訴訟法第273條之1、第299條第1項前段
    、第310條之2、第454條，刑法第55條、第216條、第210條
    、第219條、第339條第1項、第41條第1項前段、第51條第5
    款、第74條第1項第1款、第2項第3款，刑法施行法第1條之1
    ，判決如主文。
五、如不服本判決應於收受送達後10日內向本院提出上訴書狀，
    並應敘述具體理由；其未敘述上訴理由者，應於上訴期間屆
    滿後20 日內向本院補提理由書（均須按他造當事人之人數
    附繕）「切勿逕送上級法院」。
本案經檢察官文家倩到庭執行職務。
中    華    民    國    98    年    10    月    30    日
                  刑事第十三庭  法  官  許泰誠
以上正本證明與原本無異。
                                書記官  高菁菁
中    華    民    國    98    年    10    月    30    日
附表一
┌──┬─────────┬──────────────────────┐
│編號│犯罪事實內容      │ 主                                      文 │
├──┼─────────┼──────────────────────┤
│1   │如起訴書附表所示向│丙○○意圖為自己不法之所有，以詐術使人將本人│
│    │被害人戊○○詐騙之│之物交付，處有期徒刑參月，如易科罰金，以新臺│
│    │犯罪事實          │幣壹仟元折算壹日。                          │
├──┼─────────┼──────────────────────┤
│2   │如起訴書附表所示向│丙○○意圖為自己不法之所有，以詐術使人將本人│
│    │被害人丁○○詐騙之│之物交付，處有期徒刑肆月，如易科罰金，以新臺│
│    │犯罪事實          │幣壹仟元折算壹日。                          │
├──┼─────────┼──────────────────────┤
│3   │如起訴書附表所示向│丙○○意圖為自己不法之所有，以詐術使人將本人│
│    │被害人庚○○詐騙之│之物交付，處有期徒刑貳月，如易科罰金，以新臺│
│    │犯罪事實          │幣壹仟元折算壹日。                          │
├──┼─────────┼──────────────────────┤
│4   │如起訴書附表所示向│丙○○意圖為自己不法之所有，以詐術使人將本人│
│    │被害人甲○○詐騙之│之物交付，處有期徒刑參月，如易科罰金，以新臺│
│    │犯罪事實          │幣壹仟元折算壹日。                          │
├──┼─────────┼──────────────────────┤
│5   │如起訴書附表所示向│丙○○意圖為自己不法之所有，以詐術使人將本人│
│    │被害人辛○○詐騙之│之物交付，處有期徒刑肆月，如易科罰金，以新臺│
│    │犯罪事實          │幣壹仟元折算壹日。                          │
├──┼─────────┼──────────────────────┤
│6   │如起訴書附表所示向│丙○○意圖為自己不法之所有，以詐術使人將本人│
│    │被害人己○○（起訴│之物交付，處有期徒刑參月，如易科罰金，以新臺│
│    │書附表誤載為傅怡文│幣壹仟元折算壹日。                          │
│    │）詐騙之犯罪事實  │                                            │
├──┼─────────┼──────────────────────┤
│7   │如起訴書附表所示向│丙○○意圖為自己不法之所有，以詐術使人將本人│
│    │被害人乙○○詐騙之│之物交付，處有期徒刑參月，如易科罰金，以新臺│
│    │犯罪事實          │幣壹仟元折算壹日。                          │
├──┼─────────┼──────────────────────┤
│8   │向被害人丁○○交付│丙○○行使偽造私文書，足以生損害於他人，處有│
│    │偽造之員工優惠定存│期徒刑參月，如易科罰金，以新臺幣壹仟元折算壹│
│    │專案文書之犯罪事實│日，保誠人壽公司業務人員業務聯繫單上處經理、│
│    │                  │直屬主管簽名欄偽造之「戴昌盛」署名各壹枚及回│
│    │                  │覆函上偽造之「朱幸福」署名壹枚均沒收。      │
└──┴─────────┴──────────────────────┘
附表二
┌────┬─────────┬────────────┐
│被 害 人│應 支 付 之 金 額 │支     付     方     式 │
│        │（新臺幣）        │                        │
├────┼─────────┼────────────┤
│戊○○  │120,000元。       │自民國98年11月，於每月15│
│        │                  │日給付2,500元至全部清償 │
│        │                  │完畢止，如有一期未履行，│
│        │                  │，視為全部到期。        │
├────┼─────────┼────────────┤
│丁○○  │127,500元。       │自民國98年11月，於每月15│
│        │                  │日給付2,500元至全部清償 │
│        │                  │完畢止，如有一期未履行，│
│        │                  │，視為全部到期。        │
├────┼─────────┼────────────┤
│庚○○  │86,500元。        │自民國98年11月，於每月15│
│        │                  │日給付2,500元至全部清償 │
│        │                  │完畢止，如有一期未履行，│
│        │                  │，視為全部到期。        │
├────┼─────────┼────────────┤
│甲○○  │115,000元。       │自民國98年11月，於每月15│
│        │                  │日給付2,500元至全部清償 │
│        │                  │完畢止，如有一期未履行，│
│        │                  │，視為全部到期。        │
├────┼─────────┼────────────┤
│辛○○  │127,500元。       │自民國98年11月，於每月15│
│        │                  │日給付2,500元至全部清償 │
│        │                  │完畢止，如有一期未履行，│
│        │                  │，視為全部到期。        │
├────┼─────────┼────────────┤
│己○○  │112,000元。       │自民國98年11月，於每月15│
│        │                  │日給付2,500元至全部清償 │
│        │                  │完畢止，如有一期未履行，│
│        │                  │，視為全部到期。        │
├────┼─────────┼────────────┤
│乙○○  │115,000元。       │自民國98年11月，於每月15│
│        │                  │日給付2,500元至全部清償 │
│        │                  │完畢止，如有一期未履行，│
│        │                  │，視為全部到期。        │
└────┴─────────┴────────────┘
附錄本案論罪科刑法條全文：
中華民國刑法第339條
（普通詐欺罪）
意圖為自己或第三人不法之所有，以詐術使人將本人或第三人之
物交付者，處 5 年以下有期徒刑、拘役或科或併科 1 千元以下
罰金。
以前項方法得財產上不法之利益或使第三人得之者，亦同。
前二項之未遂犯罰之。
中華民國刑法第210條
（偽造變造私文書罪）
偽造、變造私文書，足以生損害於公眾或他人者，處 5 年以下
有期徒刑。
中華民國刑法第216條
（行使偽造變造或登載不實之文書罪）
行使第 210 條至第 215 條之文書者，依偽造、變造文書或登載
不實事項或使登載不實事項之規定處斷。
中華民國刑法第219條
（沒收之特例）
偽造之印章、印文或署押，不問屬於犯人與否，沒收之。


司法院資訊處製作；財團法人民間司法改革基金會備份。
